【裁判字號】    90,上訴,1119
【裁判日期】    901120
【裁判案由】    違反商標法等
【裁判全文】
臺灣高等法院臺南分院刑事判決            九十年度上訴字第一一一九號  Ａ
      上  訴  人  臺灣臺南地方法院檢察署檢察官
      上  訴  人
      即  被  告  甲  ○  ○
      選任辯護人  卓  平  仲
      上  訴  人
      即  被  告  乙  ○  ○
      選任辯護人  盧  俊  誠
右上訴人等因被告等違反商標法等案件，不服臺灣臺南地方法院九十年度訴字第二四
五號中華民國九十年七月四日第一審判決（起訴案號：臺灣臺南地方法院檢察署八十
九年度偵字第四七八三號)，提起上訴，本院判決如左：
      主      文
原判決撤銷。
甲○○連續行使偽造私文書，足以生損害於他人，處有期徒刑陸月，如易科罰金，以
參佰元折算壹日。扣案之化妝品容器成品及半成品壹萬貳千零拾玖個（編號CP833 成
品伍個、半成品拾肆個，編號CP817 半成品壹萬貳千個）及模具拾貳片、燙金紙帶壹
捲均沒收。
乙○○共同連續意圖欺騙他人，而仿造已登記之商標，處有期徒刑伍月，如易科罰金
，以參佰元折算壹日。扣案之化妝品容器半成品共壹萬貳千個（編號CP817 ）沒收。
      事      實
一、甲○○係設於台南縣永康市○○○路三四四巷四三弄三十號「將寶實業股份有限
    公司」（下稱將寶公司）及台南縣永康市○○○路三四四巷四三弄二四號「崇馨
    實業股份有限公司」（下稱崇馨公司）負責人；乙○○係設於高雄市○○區○○
    街九十五號「富緬實業有限公司」（下稱富緬公司）負責人。甲○○、乙○○均
    明知美商寶鹼公司（The Procter & Gamble Company，下稱寶鹼公司）如附圖壹
    編號一、二、三所示之商標圖樣（起訴書漏載編號三），業經寶鹼公司向經濟部
    中央標準局（現改制為智慧財產局）申請商標註冊登記，取得商標專用權，分別
    指定使用於該公司產之化妝品、化妝用具及各種潤膚、粉底霜、卸妝面霜、潤手
    膏等商品，其註冊人、商標名稱、註冊號數、指定商品、專用期間分別詳如附表
    所示，其商標圖樣詳如附圖壹編號一、二、三所示；寶鹼公司並將附圖壹編號一
    「ＭＡＸＦＡＣＴＯＲ」之商標專用權授權寶僑家品股份有限公司（下稱寶僑公
    司）使用。甲○○、乙○○竟意圖欺騙他人，基於仿造寶鹼公司已登記商標圖樣
    之犯意，甲○○並基於行使偽造私文書之犯意，為下列犯行：
（一）甲○○基於概括之犯意，自八十八年間某日起，以仿造如附圖壹編號一、二、
      三所示商標圖樣之「ＭＦ」、「ＮＦ」、「ＭＡＸＦＡＣＴＱＲ」、「ＭＡＸ
      ＦＡＣＴＯＲ」、「ＰＡＮＳＴＩＫ」（起訴書漏載此ＰＡＮＳＴＩＫ之部分
      ）及「PROCTER＆GAMBLE」等模具，製成化妝品容器（編號為CP833），如附圖
      參所示，其化妝品容器標示「ＭＦ」、「ＭＡＸＦＡＣＴＱＲ」、「ＰＡＮＳ
      ＴＩＫ」商標，並偽造標示有寶鹼公司英文名稱之特取部分（Procter &
      Gamble），及「MADE IN UK」字樣，在其經營之公司展示而行使，其記載使人
      誤認係寶鹼公司、寶僑公司之產品，其原產國係大英國協，足以生損害於寶鹼
      公司、寶僑公司之權益。
（二）乙○○與甲○○基於犯意之聯絡，由乙○○於八十九年一月十三日，以每個新
      台幣六點八元之價格，向甲○○訂製附圖貳所示，仿造附圖壹編號二所示商標
      圖樣之化妝品容器壹萬貳千個（編號為CP817）。
二、嗣於八十九年一月三十一日十二時四十分許，為警在將寶公司及崇馨公司內當場
    查獲，並扣得印有「ＭＦ」、「ＮＦ」、「ＭＡＸＦＡＣＴＱＲ」、「ＭＡＸＦ
    ＡＣＴＯＲ」、「ＰＡＮＳＴＩＫ」、「PROCTER＆GAMBLE 」字樣如附圖貳、參
    所示之化妝品容器成品及半成品共一萬二千零十九個（編號CP833 成品五個、半
    成品十四個，編號CP817 半成品一萬二千個），及供本件使用仿冒商標圖樣之模
    具十二片及燙金紙帶一捲。
三、案經寶鹼公司及寶僑公司訴由內政部警政署刑事警察局移送臺灣台南地方法院檢
    察署檢察官偵查起訴。
      理      由
一、被告甲○○、乙○○對於在右揭時地製造及訂製如事實項下所述化妝品容器而為
    警查獲等情均坦認不諱，惟否認有何不法犯行，被告甲○○辯稱：在化妝品容器
    上打製「ＭＦ」、「ＮＦ」、「ＭＡＸＦＡＣＴＱＲ」等圖樣及「PROCTER＆
    GAMBLE」「MADE IN UK」字樣，係供客戶瞭解產品製造完成後印製圖樣之效果，
    編號CP817之產品，係應被告乙○○要求製造，不知違法云云；被告乙○○則辯
    稱：產品編號CP817化妝品容器「ＭＦ」之商標圖樣，係應國外客戶「────
    Glancos.Co.」委託所製作，準備銷往國外，並未在國內出售，屬於回銷行為，
    無違法可言云云。
二、查被告二人製造及訂製如事實項下所述化妝品容器，即如附圖貳、所示，業據
    告訴人代理人丙○○於警訊時及偵審中指訴明白，並有扣案印有仿造如附圖壹所
    示商標及「PROCTER&GAMBLE」「MADE IN UK」字樣之化妝品容器成品及半成品共
    一萬二千零十九個（CP833成品五個、半成品十四個，CP817半成品一萬二千個）
    及供本件使用仿冒商標圖樣模具十二片及燙金紙帶一捲可證。告訴人指訴被侵害
    之商標權不僅包含起訴書已經論列之附圖壹編號１、２所示商標圖樣，尚包括附
    圖壹編號３之商標圖樣，此為起訴效力所及，而此附圖壹編號１、２、３註冊商
    標圖樣其註冊人、商標名稱、商標圖樣、註冊號數、指定商品及專用期間，各詳
    如附表所載，並據告訴人提出商標註冊證影本為證。本件查扣物品有二類，其一
    為被告乙○○委由被告甲○○製造部分，乃僅標示「ＭＦ」部分，即如附圖貳所
    示；其二則為被告甲○○自行製造並陳列於其公司部分，即標示有類似附圖壹編
    號１、２、３之商標字樣，並標示有告訴人寶鹼公司英文名稱之特取部分「──
    Procter&Gamble」及「MADE IN UK」字樣，即如附圖所示。
三、按商標圖樣之相仿，以具有普通知識經驗之一般商品購買人，於購買時施以普通
    所用之注意，有無混同誤認之虞判斷之。查被告乙○○向被告甲○○訂製之化妝
    品容器上標示之如附圖貳之商標圖樣，與告訴人註冊號數第五九三三九四號如附
    圖壹編號２商標圖樣，均係截取告訴人「MAX FACTOR」商標部分「MAX」之字母
    「M 」及「FACTOR」商標部分之字母「F 」結合而成，依其主要部分及異時異地
    隔離觀察均屬相仿；且依被告乙○○提出之GLANCOS CO. 之授權文件，可見被告
    等製造、使用商標之產品係「LIPSTICKS」 即口唇膏，屬化粧商品類，確足以使
    一般購買人，於購買時施以普通所用之注意，有混同誤認之虞。被告乙○○雖辯
    稱其係經伊朗商「─Glancos Co.」 之委託而使用商標，且未在我國銷售商品，
    不具意圖欺騙他人之主觀犯意云云。惟查被告乙○○經營之富緬公司及被告甲○
    ○經營之將寶公司、崇馨公司係專營化妝品之製造、買賣，有告訴人所提，而為
    被告等所是認之名片在卷可考，且附圖壹編號２為告訴人之商標，並為知名品牌
    ，被告等仍予冒用，自有意圖欺騙他人之主觀犯意。至於所謂「回銷行為」，乃
    受外國商標專用權人之委託始有其適用。被告乙○○於八十九年七月十一日偵查
    中已供稱伊朗商Glancos Co. 並未得本件商標專用權，其於原審九十年六月二十
    日審理時亦供稱無法提出該伊朗商取得使用本件商標之證明文件，且告訴人寶鹼
    公司已表示並未授權「GLANCOS CO.」 使用本件商標，此有寶鹼公司宣誓書在卷
    足憑，被告乙○○所辯自非可採。
四、被告甲○○並產製如附圖參之容器（CP833） ，依主要部分觀察，幾與告訴人如
    附圖壹編號１、２、３之商標圖樣相同；其於容器上印製之「PROC  TER&GAMBLE
    」字樣，核係偽造告訴人公司英文名稱之特取部分，又印有「MADE IN UK」字樣
    ，均足以使一般購買人施以普通所用之注意，有誤認混同之虞，且依告訴人所提
    ，為被告甲○○所是認之名片，印有「Cosmetics Manufacturer」，即化妝品之
    製造商，是被告許國有意圖欺騙他人，而仿造已登記之商標及行使偽造私文書之
    犯意甚明。
五、綜上所述，被告等所辯並無可採，其等犯行均堪認定。核被告甲○○所為，關於
    意圖欺騙他人，而仿造已登記之商標部分，係犯刑法第二百五十三條之仿造商標
    罪；公訴人雖認被告係犯商標法第六十二條第一款之意圖欺騙他人，於同一商品
    使用近似於他人註冊商標之圖樣罪云云，惟查經查扣之容器壹萬貳千零拾玖個，
    其中僅有五個為成品，其餘均為半成品，且未扣得任何商品，此有搜索扣押證明
    筆錄在卷可考，自難認被告有於同一商品使用近似於他人註冊商標圖樣之情事，
    其所引起訴法條尚有未洽，應予變更。關於在附圖參所示之容器標示寶鹼公司英
    文名稱特取部分「Procter & Gamble」，及「MADE INUK 」字樣而展示行使部分
    ，依其記載，表示係寶鹼公司之產品，在大英國協製造，自係私文書，足以生損
    害於寶鹼公司、寶僑公司之權益，核犯刑法第二百十六條、第二百十條之行使偽
    造私文書罪。其打印「MADE IN UK」字樣，係偽造私文書之部分行為；其偽造私
    文書之低度行為，為行使偽造私文書之高度行為所吸收，均不另論罪。關於侵犯
    附圖壹編號三所示商標權部分雖未起訴，惟與起訴部分有裁判上一罪之關係，自
    應併予審究。其仿造他人登記商標及標示寶鹼公司英文名稱特取部分「Procter
    &Gamble」及「MADE IN UK」 之行為有五種（「ＭＦ」、「ＮＦ」、「ＭＡＸＦ
    ＡＣＴＱＲ」、「ＭＡＸＦＡＣＴＯＲ」、「ＰＡＮＳＴＩＫ」），顯有多次犯
    行，並時間緊接，各觸犯構成要件相同之罪名，係基於概括犯意為之，各為連續
    犯，以一罪論。其所犯連續仿造商標罪，因寶鹼公司並將附圖壹編號一「  MA
    FACTOR」之商標授權寶僑家品股份有限公司使用，被告甲○○之行為，係以一行
    為侵害二家公司之商標權，為想像競合犯，所犯連續仿造商標罪與連續行使第二
    百十條之私文書罪間有牽連犯關係，應從一重之連續行使偽造私文書罪處斷。核
    被告乙○○所為，係犯刑法第二百五十三條之仿造商標罪；公訴人雖認被告係犯
    商標法第六十二條第一款之意圖欺騙他人，於同一商品使用近似於他人註冊商標
    之圖樣罪云云，所引起訴法條尚有未洽，應予變更，業如上述。其所犯刑法第二
    百五十三條之仿造商標罪，與被告甲○○有犯意聯絡及行為分擔，均為共同正犯
    ；原審予以論罪科刑，固非無見，惟誤認被告等係犯商標法第六十二條第一款之
    罪，尚有未合。被告等上訴意旨猶執前詞否認犯罪，檢察官上訴意旨認量刑過輕
    雖均不足採，惟原判決既有可議，自應由本院將原判決撤銷改判。爰審酌被告甲
    ○○於九十年四月十八日因違反廢棄物清理法經本院判處有期徒刑一年，緩刑二
    年確定；被告乙○○為初犯，有台灣高等法院被告全國前案紀錄表附卷可考，於
    犯後仍未與被害人和解及其他一切情狀，各量處如主文第二、三項所示之刑，並
    均諭知易科罰金之折算標準，以資懲儆矯正。扣案之仿冒化妝品容器成品及半成
    品共一萬二千零十九個（CP833十九個、CP817一萬二千個」，起訴書誤載為一萬
    零二十九個），扣案之模具十二片及燙金紙帶一捲，為被告等所有供本件犯罪所
    用之物，應宣告沒收。
七、臺灣新竹地方法院檢察署函送之九十年度偵字第一二三０號、第一七四七號被告
    乙○○違反商標法案件，與本件之犯罪態樣不同，尚無連續犯關係，應由檢察官
    另行處理。
據上論斷，應依刑事訴訟法第三百六十九條第一項前段、第三百六十四條、第二百九
十九條第一項前段、第三百條，刑法第二十八條、第五十六條、第二百五十三條、第
二百十六條、第二百十條、第五十五條、第四十一條第一項前段、第三十八條第一項
第二款，罰金罰鍰提高標準條例第一條前段、第二條，判決如主文。
本案經檢察官曾銘芳到庭執行職務。
中    華    民  國      九十      年      十一      月      二十      日
                                  臺灣高等法院臺南分院刑事第三庭
                                      審判長法官  黃    崑    宗
                                            法官  林    勝    木
                                            法官  楊    省    三
右正本證明與原本無異。
檢察官及被告甲○○如不服本判決，應於判決送達後十日內向本院提出上訴書。
被告乙○○不得上訴。
                                      法院書記官  陳    嘉    琍
中    華    民    國      九十      年      十一      月      二十一    日
附錄法條：
商標法第六十二條
  意圖欺騙他人，有左列情事之一者，處三年以下有期徒刑、拘役或科或併科新臺幣
  二十萬元以下罰金：
  一、於同一商品或類似商品，使用相同或近似於他人註冊商標之圖樣者。
  二、於有關同一商品或類似商品之廣告、標帖、說明書、價目表或其他文書，附加
      相同或近似於他人註冊商標圖樣而陳列或散布者。
刑法第二百十六條
  行使第二百十條至第二百十五條之文書者，依偽造、變造文書或登載不實事項或使
  登載不實事項之規定處斷。
刑法第二百十條
  偽造、變造私文書，足以生損害於公眾或他人者，處五年以下有期徒刑。
附表：
┌───────┬─────┬────┬────┬────┬─────┐
│註    冊    人│商標名稱  │商標圖樣│註冊號數│指定商品│專用期間  │
├───────┼─────┼────┼────┼────┼─────┤
│美商寶鹼公司  │MAX FACTOR│如附圖壹│278844  │化粧品、│7.１～  │
│The Procter&  │          │編號１  │        │化粧用具│4.    │
│Gamble Company│          │        │        │        │          │
├───────┼─────┼────┼────┼────┼─────┤
│同          右│MF Design │如附圖壹│593394  │化粧品  │4.～  │
│              │          │編號２  │        │        │4.    │
├───────┼─────┼────┼────┼────┼─────┤
│同          右│PAN-STIK  │如附圖壹│8784    │各種潤膚│5.１～  │
│              │          │編號３  │        │、粉底霜│4.    │
│              │          │        │        │、卸粧面│          │
│              │          │        │        │霜、潤手│          │
│              │          │        │        │膏      │          │
└───────┴─────┴────┴────┴────┴─────┘
附錄法條：
商標法第六十二條
  意圖欺騙他人，有左列情事之一者，處三年以下有期徒刑、拘役或科或併科新臺幣
  二十萬元以下罰金：
  一、於同一商品或類似商品，使用相同或近似於他人註冊商標之圖樣者。
  二、於有關同一商品或類似商品之廣告、標帖、說明書、價目表或其他文書，附加
      相同或近似於他人註冊商標圖樣而陳列或散布者。
刑法第二百十六條
  行使第二百十條至第二百十五條之文書者，依偽造、變造文書或登載不實事項或使
  登載不實事項之規定處斷。
刑法第二百十條
  偽造、變造私文書，足以生損害於公眾或他人者，處五年以下有期徒刑。


司法院資訊處製作；財團法人民間司法改革基金會備份。
